臺灣高等法院高雄分院刑事判決　　　　　　　　　　九十三年度軍上字第一六號
　　上　訴　人
　　即　被　告　甲○○
右上訴人因強盜案件，不服國防部高等軍事法院高雄分院九十三年度高判字第Ｏ七六
號中華民國九十三年六月十五日判決（起訴案號：國防部南部地方軍事法院檢察署九
十二年平訴（二）字第一九三號），提起上訴，本院判決如左：
      主  文
原判決撤銷，發回國防部高等軍事法院高雄分院。
      理  由
一、原判決認定上訴人即被告甲○○（下稱被告）係陸軍中士，於九十二年二月三日
    十八時許休假期間，在屏東縣恆春鎮新菜市場內某小吃部，與非軍人顏忠生（強
    盜部分業經臺灣屏東地方法院判處有期徒刑四年六月確定）、古志宏等人飲酒作
    樂，席間顏忠生、古志宏二人因故發生衝突，古志宏旋即至附近華一書局購買銀
    黑色相間之玩具手槍一支（長度約十六公分，握柄長約十公分，材質為金屬硬體
    ）後再返回，繼之與顏忠生互毆，甲○○見狀，在旁勸阻，二人始罷手，嗣後古
    志宏忿然離去，所購玩具手槍則遺留現場而為顏忠生取走，藏於所穿之夾克口袋
    中；迄同（三）日二十時許，顏忠生騎乘機車後載甲○○，攜帶上述客觀上足使
    他人生命、身體受有危害，可供兇器使用之玩具手槍，行駛至屏東縣恆春鎮○○
    路三十二號被害人劉林明玉住處前，因見吳志評與顏包回、陳義隆、呂李梅仔等
    四人，在屋內打麻將，竟萌貪念，遂共同基於意圖為自己不法所有之犯意聯絡，
    進入屋內（侵入住居罪部分未據告訴）由顏忠生對屋內人員稱：「誰是屋主？先
    拿五千元（新台幣，以下同）給我」等語，劉林明玉答稱：「我已年邁，身體狀
    況不佳，沒有錢」，吳志評見狀，即回稱：「要幹什麼？」，此舉引起顏忠生之
    不悅，回以：「要怎樣！」，並自其所穿夾克口袋取出該玩具手槍，猛擊吳志評
    頭部，致吳志評受有頭皮挫傷三×三公分之傷害（傷害部分未據告訴），隨後顏
    忠生再對屋內人員喝稱：「把錢交出來！」等語，致吳志評等人因而陷於不能抗
    拒，吳志評乃交出其手中之一千四百元予顏忠生，惟顏忠生持槍毆打吳志評頭部
    後，該玩具手槍不慎掉落地上，此時立於旁之甲○○見狀，即將該槍撿起交予顏
    忠生，並隨即由甲○○將麻將桌上劉林明玉所有之三百元取走，之後二人即共乘
    機車離去，案經警方循線得悉等情，因而維持原審即國防部南部地方軍事法院以
    加重強盜罪論處被告有期徒刑四年六月之判決，固非無見。
二、惟查：
  (一)審理事實之法院，對於案內一切在客觀上為法院認定事實及適用法律基礎之證據
    ，均應詳為調查，然後基於調查所得之心證以為判斷之基礎，故證據雖已調查，
    而尚有其他必要部分並未調查，仍難遽為被告有利或不利之認定。原判決認定被
    告甲○○涉有強盜罪，係以證人吳志評、劉林明玉、陳義隆、顏包回及呂李梅仔
    於九十二年二月四日之警詢中之證詞為其論據。惟證人吳志評於該日筆錄中證稱
    ：「（兩名歹徒你是否認識？有無明顯特徵？何人持槍？何人行搶？）兩人我都
    不認識，只知道一人較高大，約一百七十公分；另外一人較矮，無明顯特徵，手
    槍是由較矮的男子持用，而另一高大男子動手行搶」等語，並指認持槍之男子係
    顏忠生；證人劉林明玉證稱：「（顏忠生等二人兇嫌強盜過程如何？）... 顏忠
    生就把身穿夾克拉鏈拉開起出乙把槍，並用槍托打阿成（按即吳志評）頭部，另
    一名歹徒就動手從阿成之牛仔褲口袋內取出錢。」等語；證人呂李梅仔證稱：「
    （進來強盜的兩人歹徒你是否認識？有無特徵？由何人持槍？何人行搶？）兩人
    我都不認識，我只知道一人較高大，中等身材，五分頭；另外一人較矮，無明顯
    特徵，是較矮的那一個持槍，而由較高大的那一人行搶。」等語。似均認動手對
    證人吳志評行搶者係本件被告甲○○；惟原判決於事實欄內卻認定「吳志評乃交
    出手中之一千四百元予顏忠生」，事實及理由即有矛盾未合之處。
  (二)又有罪判決書之事實欄為適用法令之依據，須將認定之犯罪事實詳為記載，然後
    於理由內逐一說明其憑以認定之證據，使事實與理由相一致，方為合法。本件證
    人顏包回於九十二年二月四日之警詢筆錄中係證稱：「（你可否詳述事發經過？
    ）... 我因與其中一名男子有認識，我即離開麻將桌到馬路上，那兩名男子隨後
    出來，說他身上沒有錢，向我要錢，我從身上拿壹仟元給他們，然後他們看我口
    袋裡有一佰元，也伸手從我口袋內取走那一佰元。」「（你將現金壹仟元交給何
    人？）我交給兩人同夥中較高的一人」「（那何人伸手取走你口袋中的現金壹佰
    元？）也是較高的那一個」等語。似指其當時亦曾被搶現金一千一百元，惟原判
    決事實竟就此部分恝置不論，亦未說明何以不予採納之理由，同有未合。
  (三)原審判決於理由欄內，以「被告甲○○年輕識淺，此次因一時失慮，致罹刑章，
    且所取得財物僅一千七百元，其犯罪在客觀上尚足以引起社會一般之同情，衡情
    不無可憫恕之處」等語（見原判決第十八頁），認對之量處法定最輕本刑七年，
    猶嫌過重，而依刑法第五十九條之規定酌減其刑，固屬原審適用法律之職權。惟
    原判決於審酌量刑時復以：被告雖無前科，惟既投效軍旅，竟不知愛民，反而憑
    其年輕力壯，夥同共犯顏忠生持兇器強盜他人財物，影響社會治安甚鉅，犯後猶
    遁詞狡辯，顯見毫無悛悔之心等語（見原判決第十九頁），似認被告甲○○涉案
    情節非輕，刑罰適應性薄弱，依其理由之論述，實難認被告甲○○所為，有何犯
    罪情狀可憫恕之處，而得依刑法第五十九條酌減其刑之情形，是此部分原判決理
    由之論述亦容有矛盾之處。
三、綜上所述，原判決非無調查職責未盡或理由矛盾之違誤。上訴人指摘原判決不當
    ，尚非全無理由，應認原判決有撤銷之原因，而應發回由原法院更為妥適之判決
    。
四、據上論結，應依軍事審判法第二百零六條第一項、第一百九十九條、刑事訴訟法
    第三百九十七條、第四百零一條，判決如主文。
中    華    民    國      九十三      年      十      月      二十九    日
                              臺灣高等法院高雄分院刑事第五庭
                                  審判長法官  曾永宗
                                        法官  邱永貴
                                        法官  陳明富
右正本證明與原本無異。
不得上訴。
                                  法院書記官  張宗芳
中    華    民    國      九十三      年      十一      月      一      日
